臺灣屏東地方法院刑事判決　　　96年度簡上字第154號
　　聲　請　人　臺灣屏東地方法院檢察署檢察官
　　上　訴　人
　　即　被　告　甲○○
上列上訴人因詐欺案件，不服本院簡易庭於中華民國96年5 月31
日所為之96年度簡字第99號第一審判決（聲請簡易判決處刑案號
：96年度偵字第99號），提起上訴，本院判決如下：
    主  文
原判決撤銷。
甲○○幫助意圖為自己不法之所有，以詐術使人將本人之物交付
，處有期徒刑伍月，減為有期徒刑貳月拾伍日，如易科罰金，以
新台幣壹仟元折算壹日。
    事實及理由
一、本件犯罪事實、證據，除證據部份補充如下外，餘均引用檢
    察官聲請簡易判決處刑書之記載（如附件）。
（一）被告雖辯稱本件存摺與提款卡乃係於民國95年10月中旬，
      伊與配偶張玫欽及友人郭國安一同駕車前往屏東縣東港鎮
      參與燒王船祭典時，將皮包遺留在車上而遭竊云云，惟查
      ，證人張玟欽於原審審理中結證稱：係於今年（96年）即
      距離現在大約2 、3 個月前，我太太提議說要去東港看一
      看；業與被告於本院中所稱：時間是在去年10月時，我先
      生跟我說要去看王船等語所稱之前往動機與時間均不相符
      合；另證人郭國安於本院審理中結證稱：在看時，我沒有
      買什麼東西，我們都在旁邊而已，很多人擠在一起，要回
      去時，張先生有打手機給我說要回去了；亦與被告於本院
      審理中所稱：我們三個幾乎都在一起，後來我們三個一起
      走，當時我們三個沒有使用過手機相互連絡過，因為都在
      一起等語所述之在東港三人行徑矛盾（以上見本院卷96年
      4 月25日訊問筆錄），故上開二名證人證言真實性已非無
      疑。
（二）被告雖辯稱當日亦同時遺失身分證，並於事後申請補領時
      曾向戶政機關表示曾遭遺失；惟查依本院所函調屏東縣潮
      州鎮戶政事務所被告補領國民身分證申請書影本所示，被
      告向戶政事務所自承遺失身分證之時間為95年9 月26 日
      ，此有上開戶政事務所96年4 月27日屏潮戶字第096000
      0702號函1 份附本院卷可證，業與被告所辯稱於95年10月
      中旬在東港遺失之時間互有差異。
（三）另其於本院準備程序中自稱，我去辦身分證是在今年(96
      年)三 月份，戶政人員告訴我可以報一個比較近的遺失身
      分證時間，然其申報之遺失身分證日期為95年9 月26 日
      ，顯非距「去辦身分證的96年三月份」較近，且更在95年
      10月間東港船王祭之前，若其真有於95年10月間東港船王
      祭時遺失多樣財物，焉有於96年三月份補辦身分證時，未
      真實填寫遺失日期為95年10月間，而填寫更早之前之日期
      ，故綜上均遽難因此認定被告確因於95年10月間汽車遭竊
      而遺失本件存摺與提款卡。
（四）再皮包為全球女性隨身攜帶之物，若其中放有現金等財物
      尤其如此，詎被告至東港夜市逛街竟未隨身攜帶，於發現
      放有皮包之小汽車車門鎖遭破壞後，復不知警覺，未檢查
      財物（其於原審稱：到了家才檢查），均與一般人生活經
      驗行為大相逕庭，所辯顯不合理。
（五）而被告自承，其皮包內有2 張本票、現金三千多元、提款
      卡、身分證、存款簿三本、筆記本都遺失了（見原審筆錄
      ）等語，其既遺失如此多之財物，只要一打開皮包，應立
      即就可發現，詎證人張玟欽於原審竟證稱：我太太翻一翻
      （皮包），說東西沒有丟。另證人郭國安於原審亦稱：他
      有拿皮包起來看，看一看就放下去了。而被告復於本院審
      理中改變陳述，附和2 位證人之證詞，改稱：在現場我大
      約看了一下，沒有發現，不僅與其於原審所述「到了家才
      檢查」不符，亦與常情相背。
（六）況自詐騙集團之角度審酌，渠等既知利用他人之帳戶掩飾
      犯罪所得，當知社會上一般正常之人如帳戶存摺、提款卡
      、印鑑遭竊或遺失，為防止拾得或竊得之人盜領其存款或
      做為不法使用而徒增訟累，必於發現後立即報警或向金融
      機構辦理掛失止付，在此情形下，如仍以該帳戶作為犯罪
      工具，則在渠等向他人詐騙，並誘使被害人將款項匯入該
      帳戶後，極有可能遭帳戶所有人自行提領或掛失止付而無
      法提領，則渠等大費周章從事於犯罪之行為，甘冒犯罪後
      遭追訴、處罰之風險，卻只能平白無故替原帳戶所有人匯
      入金錢，而無法得償犯罪之目的，是以犯罪集團若非確定
      該帳戶所有人不會報警、掛失止付或自行提領帳戶內金額
      ，以確定渠等能自由使用該帳戶提款、轉帳，當不至於以
      該帳戶從事犯罪。再衡以二名被害人於95年11月7 日匯入
      至被告本件帳戶後，隨即於當日即遭領取一空，此有第一
      商業銀行未登摺帳項查詢清單1份 附卷可證（見屏警刑偵
      三雄字第0950088243號卷第17至第20頁），更足見該詐騙
      集團，於向被害人詐騙時，確有把握該帳戶不會被帳戶所
      有人掛失止付，而此等確信，在該帳戶係拾得、竊得或其
      他未經同意而使用他人帳戶之情形，實無發生之可能。
（七）再查，被告自承除本件存摺與提款卡外，另有臺灣郵政股
      份有限公司潮州新生路郵局帳號0000000 號帳戶與高雄市
      第三信用合作社陽明分社帳號00000000000000號帳戶之存
      摺、提款卡與密碼同時遭竊，而觀諸本件帳戶與上開郵局
      帳戶之歷史交易明細，均為被告時常利用作存、提款、轉
      帳等財產之金錢支配處分（見屏警刑偵三雄字第09500882
      43號卷第17 至 第20頁、本院卷附臺灣郵政股份有限公司
      96年5 月4 日儲字第0960712503函暨所附客戶歷史交易清
      單），以被告民國60年生之人，具高職畢業之教育程度，
      對於自己經常使用金融機構發給之存摺、印章、金融卡、
      密碼、語音查詢轉帳密碼等資料，無不應妥為保存，以防
      遺失或被盜用，而損及個人財產權益，並遭濫用為財產犯
      罪之工具；況近來利用人頭帳戶詐欺取財及擄車勒贖之犯
      罪類型層出不窮，該等犯罪，多數均係利用人頭帳戶作為
      出入帳戶，並經媒體廣為披載，被告係心智健全之成年女
      子，本於生活經驗及智識，對此應有認識，如確實因汽車
      遭竊而同時遺失多達「3 本」存摺與提款卡，自應立即前
      往金融機構表示遭竊並申請補辦之意，豈有任由不知名之
      犯罪集團隨意加以供人頭帳戶利用之可能而置之不理之理
      ？
（八）綜上所述，被告如檢察官聲請簡易判決處刑書所載之詐欺
      犯行，洵堪認定。
二、論罪科刑：
（一）按刑法上之幫助犯，係對於犯罪與正犯有共同之認識，而
      以幫助之意思，對於正犯資以助力，而未參與實施犯罪之
      行為者而言（最高法院75年度台上字第1509號、88年度台
      上字第1270號判決亦同此意旨）。是以，如未參與實施犯
      罪構成要件之行為，且係出於幫助之意思提供助力，即屬
      幫助犯，而非共同正犯。本件被告基於幫助之犯意，提供
      存款帳戶存摺、提款卡、密碼等物予詐騙集團，並供詐騙
      被害人使用，僅係參與犯罪構成要件以外之行為，在無證
      據證明被告係以正犯而非以幫助犯之犯意參與或被告有參
      與詐騙被害人或領取被害人匯入之款項等詐欺取財之犯罪
      構成要件之行為之情形下，應認其所為係幫助犯而非正犯
      之行為。核被告所為，係犯刑法第30條第1 項前段、刑法
      第339 條第1 項之幫助詐欺取財罪。被告幫助他人犯詐欺
      取財罪，為從犯，應依刑法第30條第2 項之規定，按正犯
      之刑減輕之。（另上開詐欺集團內之成員，就上開詐欺取
      財犯行間，均有犯意聯絡及行為分擔，均為共同正犯。惟
      因幫助係從犯，係從屬於正犯而成立，刑法上既無「共同
      幫助」之情，當亦無「幫助共同」之可言，故主文無須為
      「幫助共同」之諭知（參酌司法院70年10月28日 (70) 廳
      刑一字第1104號刑事法律問題研究之研究意見），附此敘
      明。）
（二）原審審酌被告提供帳戶存摺等予詐欺集團，作為向社會大
      眾詐騙之工具，使行詐之人得以利用其之帳戶作為犯罪之
      用，增加被害人尋求救濟之困難，且造成檢警機關難以追
      查重大犯罪之實際行為人，且於犯後仍飾詞狡辯，犯後態
      度甚不佳；然其提供之帳戶，犯罪所生危害僅造成二名被
      害人共計新台幣60,000元之金錢損失，並非甚鉅，且其前
      無任何刑案紀錄，素行尚可等一切情狀，量處如主文第2
      項前段所示之宣告刑，並諭知如易科罰金之折算標準，其
      認事用法，均稱妥適，被告前述辯解及上訴理由顯非可採
      。
（三）另查被告犯罪在96年4 月24日以前，其於原審所受之宣告
      刑未逾1 年6 月，合於中華民國96年罪犯減刑條例之規定
      ，應減其刑期二分之一，而此為原審判決時所未審酌，自
      應由本院撤銷原判決，另行改判如主文第2 項後段所示，
      並諭知易科罰金之折算標準。
（四）又被告犯後既未表達悔悟之意，復未與被害人2 人達成和
      解，賠償損害，其請求為緩刑宣告，尚屬無據，併此敘明
      。
（五）被告提供予詐欺集團之上開帳戶存摺、提款卡等物件，均
      非屬被告本件犯罪義務沒收之物，且皆未扣案，復無證據
      足證該等物件現尚未滅失，再者，依現今一般金融機構之
      約定，金融機構所發給之存摺、金融卡原則上約定屬金融
      機構所有，況被告既係將該等物件交付予他人，縱使認該
      等物件皆原為被告所有，被告亦已處分轉讓予他人（被告
      與該他人間無共同正犯關係），該等物件是否仍屬被告所
      有，亦有疑問，斟酌上開帳戶業經相關機構列為犯罪帳戶
      ，已無再為人利用之虞，相關物件亦已屬無用之物，為免
      日後執行之困擾，爰不予宣告沒收。
據上論斷，應依刑事訴訟法第455 條之1 第1 項、第3 項、第36
9 條第1 項前段、第364 條，刑法第30條第1 項、第2 項、第33
9 條第1 項、第41條第1 項前段，刑法施行法第1 條之1 ，中華
民國96年罪犯減刑條例第2 條第1 項第3 款、第7 條第1 、2 項
、第9 條，判決如主文。
本案經檢察官陳新君到庭執行職務
中     華     民     國   96    年  12   月    4    日
                         刑事第五庭
                             審判長法  官  石家禎
                                   法  官  林家聖
                                   法  官  李宜娟
以上正本證明與原本無異。
不得上訴。
中     華     民     國   96    年  12   月    4    日
                                   書記官  林鴻仁
附錄本判決論罪之法條：
刑法339條第一項
意圖為自己或第三人不法之所有，以詐術使人將本人或第三人之
物交付者，處5 年以下有期徒刑、拘役或科或併科1 千元以下罰
金。
